【裁判字號】    91,訴,776
【裁判日期】    920910
【裁判案由】    違反毒品危害防制條例
【裁判全文】
臺灣屏東地方法院刑事判決                          九十一年度訴字第七七六號
    公  訴  人  臺灣屏東地方法院檢察署檢察官
    被      告  丁○○
    指定辯護人  本院公設辯護人  甲○○
右被告因違反毒品危害防制條例案件，經檢察官提起公訴（九十一年度偵緝字第一五
二號）本院判決如左：
    主  文
本件免訴。
    理  由
一、本件公訴意旨略以：丁○○基於販賣第一級毒品海洛因之意圖，向綽號「哥仔」
    之不詳男子批貨，企圖以每一小包毛重零點二公克之第一級毒品海洛因，進價新
    台幣（下同）七百元，賣出一千元之方式，賺取三百元之差價，於九十一年二月
    一日十六時許，與「哥仔」相約在屏東縣竹田鄉○○村○○路二十二號住處交付
    第一級毒品海洛因，交付過程中即遭監控之專案小組人員發覺逮捕，並取出藏匿
    於丁○○口袋內之海洛英五小包（合計淨重一點一六公克，查獲當時扣得第一級
    毒品海洛因六小包，但送驗結果其中一小包未含有法定毒品成分）、安非他命二
    小包等物，而綽號「哥仔」之男子則乘隙逃跑。嗣於九十一年二月三日十四時二
    十分許，員警巡邏勤務之際，發現丁○○形跡可疑，向前盤查，當場查獲丁○○
    之右小腿以膠帶黏藏一小皮夾，皮夾內藏有六小包第一級毒品海洛因，另於丁○
    ○之外套中起出一小包第一級毒品海洛因（淨重一點五四公克）。丁○○復於九
    十一年七月十五日零時二十分許，在屏東縣潮州鎮○○路三三六號前，因持有第
    一級毒品海洛因，為警查獲當場逮捕。三次查獲過程中共扣得第一級毒品海洛因
    十四小包，因認被告丁○○涉犯毒品危害防制條例第五條第一項之意圖販賣而持
    有第一級毒品罪嫌等語。
二、按案件曾經判決確定者，應諭知免訴之判決，刑事訴訟法第三百零二條第一款定
    有明文。又檢察官先起訴其施用第一級毒品及第二級毒品罪，後起訴其意圖販賣
    而持有第一級毒品及第二級毒品罪，然無論其施用毒品或意圖販賣而持有毒品，
    被告非法持有毒品之基本社會事實則一，且其犯罪時間、地點、扣案證物均相同
    ，顯係同一案件，其施用毒品罪既已經判決確定，檢察官就同一事實之證據資料
    為相異之評價，再行起訴其意圖販賣而持有毒品罪，自屬不合法，原判決維持第
    一審諭知被告免訴之判決，並無違誤，最高法院著有九十年台上字第一五一二號
    判決意旨可參。
三、本件公訴人指訴被告涉犯毒品危害防制條例第五條第一項之意圖販賣而持有第一
    級毒品罪，係以被告坦承在上開時、地為意圖販賣而持有第一級毒品之事實，且
    被告被查獲前二次時間接近，持有毒品之數量不少，復有上開毒品扣案可稽等情
    ，為其提起本件公訴之依據。惟被告丁○○矢口否認有公訴人所指訴之犯罪情事
    ，並辯稱：有跟「哥仔」買過海洛因，目的是自己要施用，因為比較少在家，帶
    在身上外出方便吸食，九十一年二月一日的筆錄不實在，是警察叫我照筆錄講，
    九十一年二月二十七日檢察官偵訊筆錄是說向不同的人買，有的七百，有的一千
    ，並非賺差價三百元，當時我是說「向『哥仔』買毒品，他已經分裝好給我，一
    包七百元，他在跟我商量幫他賣時，警察就來了，事實上並沒有賣過，吸食毒品
    部分已經被判過罪了等語。
四、本件公訴人雖指訴被告有意圖販賣而持有第一級毒品之犯行，惟毒品危害防制條
    例第五條第一項之意圖販賣而持有第一級毒品罪，以行為人在購入上開毒品之時
    ，雖無販賣圖利之意，但在購入之後，另萌販賣營利之意圖，並為此而持有上開
    毒品，為其犯罪構成要件。此項販賣營利之意圖，仍需有積極證據足以證明。經
    查：
  (一)被告丁○○雖於九十一年二月一日警訊時供稱「身上的海洛因是意圖販賣圖利的
    ‧‧‧將海洛因賣給綽號『正仔』、『文仔』二人，不知道他們真實姓名、住址
    」等語，然其在隔日（即九十一年二月二日）檢察官訊問時即改稱「沒有販賣毒
    品給『正仔』、『文仔』，是警方叫我這樣講，警方叫我配合」（見台灣高雄地
    方法院檢察署九十一年度偵字第三一八七號卷宗第十三頁反面），嗣後於九十一
    年二月三日警訊之時起，以迄檢察官偵訊及本院審理中，均堅詞否認伊有意圖販
    賣而持有上開第一、二級毒品之犯意與行為。本案亦無他人曾經指證被告係因意
    圖販賣而持有上開第一級毒品。且被告丁○○自九十一年二月一日起，至九十一
    年七月十五日止，連續多次施用第一、二級毒品，而於本案前開時、地三次為警
    查獲，此部分非法施用第一、二級毒品之犯行，亦經本院於九十一年十一月二十
    日以九十一年度訴字第五六０號刑事判決，分別判處有期徒刑十月、六月，定應
    執行刑一年二月，於九十一年十二月二十三日確定，有台灣高等法院被告全國前
    案紀錄表及本院九十一年度訴字第五六０號刑事判決附卷可稽。由以上事證，可
    見被告確有長期施用第一級毒品之行為，以其毒癮之深，為避免多次向他人購買
    毒品之風險，及為降低購買價格，自有一次購入較多數量毒品供己長期施用，且
    於被警查獲之後，再另購入之可能。被告此部分之辯解，尚難認與情理有違。
  (二)被告於九十一年二月一日為警查獲持有海洛因六小包，經送法務部調查局以化學
    呈色法、氣相層析質譜儀法檢驗，其中五小包含第一級毒品海洛因成分，合計淨
    重一點一六公克，另一小包未發現法定毒品成分，被告同時被查獲持有第二級毒
    品安非他命二小包（毛重分別為一點六公克、零點三公克）；九十一年二月三日
    為警查獲持有海洛因七小包，經送法務部調查局以化學呈色法、氣相層析質譜儀
    法檢驗，均含第一級毒品海洛因成分，合計淨重一點五四公克；九十一年七月十
    五月為警查獲持有第一級毒品海洛因二小包（毛重分別為零點三公克、一點八公
    克），有法務部調查局鑑定通知書二份及台灣屏東地方法院檢察署扣押物品清單
    一份在卷可參，被告持有之毒品分裝包數雖多，但每包重量甚微，且本案並未被
    查獲電子秤、及分裝袋等販賣毒品所需要之分裝工具與物品，自不得以其先後被
    查扣之毒品總量，遽認其為供販賣而購入。此外，復查無積極證據足以證明被告
    係欲販賣而持有海洛因，其被訴意圖販賣而持有第一級毒品之犯行，自屬不能證
    明，被告丁○○應係觸犯毒品危害防制條例第十一條第一項之非法持有第一級毒
    品罪，公訴人起訴法條尚有未洽。惟此持有犯行為其非法施用第一級毒品海洛因
    之犯行所吸收，而其連續施用第一級毒品海洛因犯行，已經本院判處有期徒刑十
    月確定，業如前述，查扣之毒品亦經宣告沒收確定在案，依據最高法院上開判決
    意旨，該確定判決之效力及於被告非法持有第一級毒品犯行，故本件自應為被告
    丁○○免訴之判決。
五、另台灣屏東地方法院檢察署九十二年度偵字第一八四０號移送併辦意旨略以：被
    告丁○○於九十年六月一日至九十一年七月八日，自綽號「哥仔」、真實姓名年
    籍不詳之男子購入海洛因後，在屏東縣內埔鄉正光草魚店前、屏東縣竹田鄉福田
    村土地公廟前及屏東縣竹田鄉富田村公墓旁等處，販賣海洛因予戊○○、乙○○
    、丙○○等人，而認被告丁○○另涉犯毒品危害防制條例罪嫌等情。惟查，本件
    公訴部分既應為被告丁○○免訴之判決已如前述，前開併案部分與公訴部分即不
    生裁判上一罪關係，猶非本院所得一併審究，應退由檢察官另行偵辦，併此敘明
    。
據上論斷，應依刑事訴訟法第三百零二條第一款，判決如主文。
本案經檢察官郭俊男到庭執行職務。
中      華      民      國    九十二    年      九      月      十      日
                                      臺灣屏東地方法院刑事第四庭
                                          審判長法  官簡志瑩
                                                法  官陳松檀
                                                法  官陳姵君
右正本證明與原本無異。
如不服本判決應於收受本判決送達後十日內向本院提出上訴書狀，其未敘述上訴理由
者，並得於提起上訴後十日內向本院補提理由書狀（均須按他造當事人之人數附繕本
 ）「切勿逕送上級法院」
                                                書記官 許倬維
中      華      民      國    九十二    年      九      月      十      日


司法院資訊處製作；財團法人民間司法改革基金會備份。
